【裁判字號】    90,婚,75
【裁判日期】    900302
【裁判案由】    履行同居
【裁判全文】
臺灣臺南地方法院民事判決  九十年度婚字第七五號
    原      告  甲○○
    被      告  乙○○○
右當事人間請求履行同居事件，本院判決如左：
    主  文
原告之訴駁回。
訴訟費用由原告負擔。
    事  實
甲、原告方面：
  一、聲明：求為判決被告應與原告同居。
  二、陳述：
  （一）兩造於民國五十年八月五日結婚，初感情尚稱和睦，但被告近年來因原告身
        患疾病，心生嫌惡而避居於外，不與原告共同生活，八十五年擅自棄家而去
        ，置年逾半百之原告不顧。按夫妻應互負同居之義務，為民法第一千零一條
        所明文規定，原告為一退伍榮民，僅以其薄弱之薪俸來維持生活，今被告身
        為人妻本應相互扶持，共體時艱，乃不為此之圖，竟不告而去，令人痛心，
        惟原告仍本夫妻一體，共渡一生之初衷，希望被告返家與原告團聚，為此提
        起本訴。
  （二）對被告抗辯所為之陳述：原告並未趕被告出去，被告是玩六合彩，才搬到台
        南市○○路○段十九巷十四號居住，被告平常是有回來，但只煮東西給兒子
        吃，原告都自己到外面去吃，被告要不要回來沒有關係，原告主要是要跟被
        告離婚。
  三、證據：提出戶籍謄本一份為證。
乙、被告方面：
  一、聲明：求為判決如主文所示。
  二、陳述：被告並未無故離家，被告還是住在原告住所，鈞院之開庭通知也是由原
      告自己收受，只是晚上住在原告住處隔壁之台南市○○路○段十九巷十四號的
      一個房間，是因為原告看電視聲音開的很大聲，且原告趕被告出去，被告不得
      已才住到隔壁十四號去住。
  三、證據：提出本院郵務送達公文封一份為證，並聲請訊問證人陳耀賢。
    理  由
一、本件原告主張兩造於五十年八月五日結婚係夫妻，婚姻關係仍存續中，婚後兩造
    共同居住於台南市○○路○段十九巷十八號，而被告目前居住在台南市○○路○
    段十九巷十四號之事實，業據提出戶籍謄本一份為證，且為被告所不爭執，則此
    部分事實，可堪信為真實。
二、按夫妻互負同居之義務，為民法第一千零零一條前段所明定。而所謂同居係指男
    女互以夫妻身分而同居之意，若夫妻之一方仍本於夫妻之身分而共同生活，僅因
    事而異地居住，則仍算是同居。又此項條文之本旨，係為求夫妻共同生活，以維
    婚姻實質之目的，故應係由仍欲維繫婚姻實質目的之夫妻之一方對未履行同居義
    務之一方為請求，亦即如夫妻之一方於無正當理由出走而未履行同居義務時，他
    方可據以請求履行同居，則如夫妻之一方未離家出走，或他方主觀上無請求履行
    同居以維婚姻實質之真意，則他方之請求權即無保護之實益，而無從准許。本件
    原告雖起訴主張被告無故離家他去棄被告於不顧，拒不履行同居義務，然為被告
    所否認，並稱伊仍與原告共同居住於台南市○○路○段十九巷十八號，僅係因與
    原告相處不睦，故晚上搬至十八號隔壁之十四號房屋居住，惟平時都有回十八號
    住處等語，並提出由其於十八號住處親自收受之本院郵務送達公文封一紙為證，
    而證人即兩造之子陳耀賢於本院審理時亦證稱：被告去年因罹患胃癌到醫院住院
    ，於八十九年十一月十六日出院，出院後常與原告發生爭吵，原告叫被告搬出去
    住，伊覺得被告身體須休養，就與姊姊商量，請被告暫時搬到隔壁十四號的空房
    間居住，被告平時也都有回十八號住處等語，與被告所述相符，則被告顯無原告
    所述之無故離家之情事，而被告既係因休養之便暫時居住於他處，則尚難以此謂
    被告在主觀上有拒絕履行同居之意。再者，原告亦自承被告平時均有回十八號住
    處，並稱被告有無回十八號住處都沒關係，伊主要是要離婚等語，就此事實以觀
    ，原告主觀上亦顯無請求履行同居之真意至明，則原告起訴請求被告履行同居，
    本院認尚欠缺權利保護之實益，而無理由，應予駁回。
三、結論，原告之訴為無理由，依民事訴訟法第七十八條，判決如主文。
中      華      民      國    九十      年      三      月      二      日
                                    臺灣臺南地方法院民事第二庭
~B法      官  童來好
右正本證明與原本無異
中      華      民      國    九十      年      三      月      五      日
~B法院書記官  鄭佩玉


司法院資訊處製作；財團法人民間司法改革基金會備份。
